臺灣桃園地方法院民事判決
110年度簡上字第262號
上  訴  人  謝志輝

被  上訴人  張文瀚
訴訟代理人  林郁鈞
            李念庭
上列當事人間請求損害賠償事件，上訴人對於民國110年9月17日
本院中壢簡易庭109年度壢簡字第923號第一審判決提起上訴，本
院於民國111年8月18日言詞辯論終結，判決如下：
    主  文
原判決關於駁回上訴人後開第二項之訴部分及訴訟費用暨假執行
之裁判均廢棄。
被上訴人應給付上訴人新臺幣壹萬陸仟玖佰肆拾貳元，及自民國
一○九年六月十日起至清償日止，按週年利率百分之五計算之利
息。
其餘上訴駁回。
第一、二審訴訟費用由被上訴人負擔十分之一，餘由上訴人負擔
。
    事實及理由
一、上訴人起訴主張及於本院補充略以：上訴人於民國108年11
    月27日上午8時25分許，駕駛車牌號碼0000-00號自用小客車
    （下稱上訴人車輛），行經國道一號南向57公里時，因超越
    前方被上訴人所駕駛車牌號碼000-0000號自用小客車（下稱
    被上訴人車輛），引起被上訴人不滿而開始惡意尾隨逼車，
    後上訴人行經國道一號南向66公里100公尺處，準備下幼獅
    交流道，被上訴人竟不顧安危，自外線車道加速切換到上訴
    人車輛所在之中間車道，並從右後方超車不慎碰撞上訴人車
    輛右後側保險桿，兩造車輛因此受損（下稱系爭事故）。上
    訴人因系爭事故已支出上訴人車輛全額維修費新臺幣（下同
    ）3萬5,838元而受有損害，嗣後始將上訴人車輛所有權移轉
    予訴外人曾月琴。又行車自由權為憲法保障之權利，被上訴
    人逼車3次之行為侵害上訴人行車自由權，對上訴人造成巨
    大壓力而受有精神損害，自應賠償上訴人精神慰撫金12萬元
    ，爰依侵權行為損害賠償之法律關係請求被上訴人賠償損害
    等語，並於原審聲明：㈠被上訴人應給付上訴人15萬5,838 
    元，及自起訴狀繕本送達翌日起至清償日止，按年息5 ％計
    算之利息。㈡願供擔保，請准宣告假執行。
二、被上訴人於原審答辯及提起上訴略稱：否認有惡意逼車行為
    ，兩造就系爭事故均有過失，責任應各半等語，資以抗辯。
    並於原審聲明：被上訴人之訴駁回。
三、本件原審為上訴人全部敗訴之判決，上訴人不服，提起上訴
    ，並聲明：㈠原判決廢棄。㈡被上訴人應給付上訴人15萬5,83
    8元，及自起訴狀繕本送達翌日起至清償日止，按週年利率5
    ％計算之利息。被上訴人則答辯聲明：上訴駁回。
四、本院得心證之理由：
㈠、查上訴人主張其於上開時、地，駕駛斯時為其所有之上訴人
    車輛行經國道一號南向57公里時，因超越前方被上訴人所駕
    駛車輛，引起被上訴人不滿而開始尾隨，嗣行經國道一號南
    向66公里100公尺處時，被上訴人自外線車道加速切換到上
    訴人車輛所在之中間車道，並從右後方超車不慎碰撞上訴人
    車輛右後側保險桿，上訴人車輛因此受損支出維修費為3萬5
    ,838元等情，有維修費用工資零件明細、維修明細表、發票
    、國道公路警察局第一公路警察大隊道路交通事故初步分析
    研判表、道路交通事故談話紀錄表、道路交通事故現場圖、
    車損照片、警方提供監視器錄影畫面光碟、上訴人提供行車
    紀錄錄影光碟、勘驗筆錄及交通部公路總局新竹區監理所中
    壢監理站函文、汽機車傳送日查詢回覆結果、汽車車主歷史
    查詢在卷可稽（見原審卷一第39至48、63、116至118頁；原
    審卷二第3頁正反面、12頁；本院卷第15至19、67頁），且
    被上訴人亦認系爭事故發生之肇事責任，依道路交通事故初
    步斷分析表結果，為雙方均變換車道或方向所致，其應負一
    半責任等情（見原審卷一第190頁背面、卷二第2頁背面），
    堪信上訴人上開主張為真實。
㈡、按因故意或過失，不法侵害他人之權利者，負損害賠償責任
    ；汽車、機車或其他非依軌道行駛之動力車輛，在使用中加
    損害於他人者，駕駛人應賠償因此所生之損害，民法第184
    條第1項前段、第191條之2前段分別定有明文。次按汽車在
    同一車道行駛時，除擬超越前車外，後車與前車之間應保持
    隨時可以煞停之距離，不得任意以迫近或其他方式，迫使前
    車讓道；汽車行駛時，駕駛人應注意車前狀況及兩車並行之
    間隔，並隨時採取必要之安全措施，不得在道路上蛇行，或
    以其他危險方式駕車；汽車超車時應顯示左方向燈並於前車
    左側保持半公尺以上之間隔超過，行至安全距離後，再顯示
    右方向燈駛入原行路線。道路交通安全規則第94條第1項、
    第3項、第101條第1項第5款分別定有明文。查，本件被上訴
    人就系爭事故之發生有肇事責任，並致上訴人車輛受損，且
    系爭事故發生時上訴人為上訴人車輛所有人，受有上訴人車
    輛受損而支出修理費用之損害，其所受損害與被上訴人之不
    法侵害間，顯有相當因果關係，業如前述，則上訴人依前揭
    侵權行為之法律關係，請求被上訴人賠償其所受損害，於法
    洵屬有據。
㈢、又不法毀損他人之物者，應向被害人賠償其物因毀損所減少
    之價值，民法第196 條定有明文。而所謂請求賠償物被毀損
    所減少之價額，得以修復費用為估定標準，但以必要者為限
    ，例如修理材料以新品換舊品，應予折舊（參見最高法院77
    年度第9 次民事庭會議決議）。查上訴人車輛為96年7月出
    廠，有公路監理資料服務網列印資料、公路監理電子閘門可
    查（見本院卷第19頁、原審個資卷），上訴人主張因本件車
    禍受損修復需費3萬5,838元，其中零件為2,171元、板金工
    資為1萬7,808元、烤漆工資為1萬5,859元等情，業據上訴人
    提出與其所述相符工資及零件明細、維修明細表、發票（見
    原審卷第63、116至118頁）在卷可按，惟其中零件部分既以
    新零件更換被損害之舊零件，即應將零件折舊部分予以扣除
    ，始屬合理。依行政院所頒固定資產耐用年數表及固定資產
    折舊率之規定，自用小客車之耐用年數為5 年，又上訴人車
    輛自96年7月出廠至108年11 月27 日發生系爭事故之日為止
    ，已實際使用12年5月（參照營利事業所得稅查核準則第95
    條第6款規定：「固定資產提列折舊採用平均法、定率遞減
    法或年數合計法者，以1年為計算單位；其使用期間未滿1年
    者，按實際使用之月數相當於全年之比例計算之；不滿1月
    者，以月計」），已逾自用小客車耐用年數5年以上，依所
    得稅法第54條第3項、固定資產折舊率表規定，以成本10分
    之1為合度，則上訴人車輛更換零件部分，經扣除折舊後為2
    17元（計算式：2,171元×0.1＝217元；元以下四捨五入），
    加計板金工資1萬7,808元、烤漆工資1萬5,859元，是上訴人
    車輛之修復費用應為3萬3,884元（計算式：217元＋17,808＋1
    5,859元＝33,884元）。
㈣、上訴人另主張被上訴人有3次逼車行為，侵害上訴人行車自由
    權，對上訴人造成巨大壓力而受有精神損害，自應賠償上訴
    人精神慰撫金12萬元部分：
　1.按不法侵害他人之身體、健康、名譽、自由、信用、隱私、
    貞操，或不法侵害其他人格法益而情節重大者，被害人雖非
    財產上之損害，亦得請求賠償相當之金額。民法第195條第1
    項定有明文。是不法侵害他人其他人格法益，以情節重大者
    為限，被害人始得依上開規定請求賠償相當之金額。
  2.經查，系爭事故之肇事經過，經原審當庭勘驗國道警察局提
    供監視器錄影畫面光碟，勘驗結果㈠檔名「A」為：「畫面地
    點為高速公路上，兩造車輛均在內側車道，上訴人車輛在被
    上訴人車輛前方行駛。①第3秒至第7秒，上訴人車輛打右邊
    方向燈後，切入中內車道，被上訴人車輛隨即也切入中內車
    道。②第11秒至第17秒，被上訴人車輛欲向右切至中外車道
    ，前方上訴人車輛打右邊方向燈，亦向右偏行駛，被上訴人
    車輛加速切至外側車道超越上訴人車輛。③第25秒至27秒，
    被上訴人車輛向左偏移至中間車道之白色虛線，上訴人車輛
    發出喇叭聲，從左側超越被上訴人車輛時，擦撞被上訴人車
    輛左側。④第34秒，兩造車輛減速停駛路肩」；㈡檔名「0000
    0000_082517_NOR_D_F」為：「第5秒至第7秒，上訴人車輛
    向右變換車道至中內車道。第14秒至第17條，上訴人車輛向
    右變換車道至中外車道。第18秒至19秒，被上訴人車輛自外
    側車道切進中外車道，行駛在上訴人車輛前方。第23秒至27
    秒，被上訴人車輛減速、車尾閃起警示燈，上訴人車輛自被
    上訴人車輛左側超車之際，被上訴人車輛向左偏移。第28秒
    ，上訴人車輛車頭超越被告車輛時，車身發生晃動」。又經
    原審當庭勘驗上訴人車輛後方行車紀錄器拍攝檔名「000000
    00_082517_NOR_D_F」錄影畫面，「第9秒，上訴人車輛變換
    至中內車道。第11至14秒，被上訴人車輛打右邊方向燈，變
    換至中內車道。第15秒至21秒，被上訴人車輛加速，並自中
    外車道超越上訴人車輛。第21秒，上訴人車輛變換至中外車
    道。第28秒，上訴人車輛向左駛至中內車道。第29至32秒，
    上訴人車輛自左方超越被上訴人車輛，上訴人車輛右車尾撞
    擊被上訴人車輛左車頭」。此有原審110年8月12日言詞辯論
    程序之勘驗筆錄在卷可參（見原審卷二第3頁正、背面）。
  3.依上開勘驗結果，可知系爭事故發生前，被上訴人車輛在後
    方跟隨上訴人車輛切換至中內車道，欲再切換至中外車道時
    ，因上訴人車輛在前方亦右切換至中外車道，被上訴人即再
    切換外側車道並超越上訴人車輛，並欲進入左方上訴人車輛
    行駛之車道而向左偏移接近車道中線時，上訴人乃加速超越
    被上訴人車輛之際，上訴人車輛右後保險桿與被上訴人車輛
    左前保險桿發生擦撞等情。則被上訴人雖有變換車道未注意
    後車與前車間應保持隨時可以煞停之距離、超車時未與前車
    左側保持半公尺以上之間隔超過，並行至安全距離後，再駛
    入原行路線之情事；惟上訴人於被上訴人跟隨變換車道後，
    見被上訴人再變換車道，即在被上訴人車輛前方變換車道，
    並於被上訴人超車後欲進入其車道時，加速以超越被上訴人
    ，亦對被上訴人車輛產生危害；況被上訴人開始跟隨變換車
    道、超車，直至兩車發生碰撞，前後歷時僅約30秒，時間尚
    屬短暫，堪認上訴人其行車自由縱因被上訴人之駕駛行為而
    受有短暫影響，情節亦非屬重大，是上訴人依民法第195條
    第1項規定請求被上訴人給付非財產上之損害賠償12萬元，
    核與前揭規定不符，尚屬無據。
㈤、損害之發生或擴大，被害人與有過失者，法院得減輕賠償金
    額，或免除之，民法第217條第1項定有明文。本件依上所述
    ，上訴人得請求被上訴人給付上訴人車輛修復費3萬3,884元
    ，惟系爭事故之發生為兩造互為跟隨變換車道、超車不慎所
    致，堪認兩造對於對方車之相對位置及兩車已經十分接近、
    並未保持安全間距之事實已有認知，卻疏未禮讓對方未保持
    安全間距，其就系爭事故之發生均自有過失。又系爭事故發
    生前，上訴人於遭被上訴人超車並欲切入接近其行駛之車道
    時，卻未注意保持兩車並行及隨時可以煞停之距離，反而對
    被上訴人按喇叭後又有加速之舉，顯與前述道路交通安全規
    則第94條第1項、第3項規定有違，且若上訴人無此行為，當
    可防免系爭事故發生，爰認兩造就系爭事故之發生均有過失
    ，且過失程度相當，應各負50％之過失責任。是上訴人車輛
    所受損害即應減輕被上訴人50％之賠償責任，扣除後上訴人
    得請求金額為1萬6,942元（計算式：33,884元×50％＝16,942
    元）。
五、綜上所述，上訴人依侵權行為之法律關係，請求被上訴人給
    付1萬6,942元，及自起訴狀繕本送達翌日即109年6月10日（
    見原審卷一第29頁）起至清償日止，按週年利率5％計算之利
    息，為有理由，應予准許。原審就上開應准許部分駁回上訴
    人之請求，自有未洽。上訴意旨指摘原判決此部分不當，求
    予廢棄改判，為有理由，爰由本院就此部分予以廢棄，並改
    判如主文第二項所示。至於上訴人其餘請求不應准許部分，
    原審為其敗訴判決並駁回其假執行之聲請，經核並無不合，
    上訴意旨指摘原判決此部分不當，求予廢棄改判，均為無理
    由，應予駁回。
六、本件事證已臻明確，兩造其餘攻擊防禦方法及所提之證據，
    經本院審酌後，核與判決之結果不生影響，爰不逐一論列，
    附此敘明。
七、據上論結，本件上訴為一部有理由，一部無理由，依民事訴
    訟法第436條之1第3項、第449條第1項、第450條、第79條，
    判決如主文。
中　　華　　民　　國　　111 　年　　8 　　月　　31　　日
            民事第三庭    審判長法  官  周玉羣
　　　　　　
　　　　　　                    法  官  林靜梅
　　　　　　　　　　　　　　　　
　　　　　　                    法  官  張世聰
正本係照原本作成。　　　　　　　　　　　　　　　　
本判決不得再上訴。
中　　華　　民　　國　　111 　年　　8 　　月　　31　　日
                                書記官  張詠昕